【裁判字號】    98,交聲更,34
【裁判日期】    981027
【裁判案由】    聲明異議
【裁判全文】
臺灣臺中地方法院交通事件裁定        98年度交聲更字第34號
原處分機關    交通部公路總局臺中區監理所臺中市監理站
異  議  人    甲○○
即受處分人
上列受處分人因違反道路交通管理處罰條例案件，對於交通部公
路總局臺中區監理所臺中市監理站於民國98年4月24日所為之處
分（原處分案號：裁監稽違字第裁61-GE0000000號裁決書）聲明
異議，異議人不服本院交通法庭98年7月22日所為98年度交聲字
第1614號裁定，提起抗告，經臺灣高等法院臺中分院於98年8月
31日以98年度交抗字第885號裁定撤銷發回更審，本院裁定如下
：
    主    文
原處分撤銷。
甲○○汽車駕駛人，駕駛汽車有違反道路交通管理處罰條例之行
為，拒絕停車接受稽查而逃逸，處新臺幣參仟元，並記違規點數
壹點。
    理    由
一、按汽車駕駛人，駕駛汽車有不服從交通勤務警察或依法令執
    行交通指揮、稽查任務人員之指揮或稽查者，除處3千元以
    上6 千元以下罰鍰外，並予記違規點數1點，道路交通管理
    處罰條例第60條第1項、第63條第1項第1款分別定有明文。
    又對交通違規不服稽查取締之事實認定，須經攔停稽查而有
    下列情事之一者：1.拒絕查驗駕照、行照或其他足資稽查之
    文件者。2.拒絕停靠路邊接受稽查者。3.以消極行為不服從
    稽查者。4.經以警報器、喊話器呼叫靠邊停車而不靠邊停車
    接受稽查取締或逃逸者。有內政部警政署70年7月13日警署
    交字第19418號函在卷可稽，合先說明。
二、原處分機關交通部公路總局臺中區監理所臺中市監理站略以
    ：異議人即受處分人甲○○於民國（下同）98年3月14日10
    時45分許，駕駛車牌號碼M3T-105號重型機車，行經臺中市
    ○○路與三民路口處，因「該車違規左轉，警方以哨音示意
    停車，該車不理並加速逃逸，駕駛當時身穿咖啡色上衣、全
    罩式安全帽」之違規，經臺中市警察局第二分局員警以中市
    警交字第GE0000000號舉發違反道路交通管理事件通知單逕
    行舉發。嗣異議人於應到案日期前提起申訴，經原舉發機關
    於98年4月9日以中分二警交字第0980010524號函覆違規屬實
    ，遂於98年4月24日以裁監稽違字第裁61-GE0000000號裁決
    書，裁處罰鍰新臺幣（下同）3千元，於法並無不合等語。
三、本件聲明異議意旨略以：伊於98年3月14日騎乘車牌號碼
    M3T-105號重型機車，行經臺中市○○路與三民路口處，因
    員警認定伊有未依規定兩段式左轉，並拒絕停車接受稽查而
    逃逸之違規，而遭原處分機關裁處罰鍰3千元。惟伊推斷行
    經該路口被員警目視，疑員警攔查處之道路因道路轉彎弧度
    及前方建築物所遮蔽，從舉發地點目視判斷易有視角上之差
    異，且該路口燈號有設置紅黃及綠色指示方向等五個號誌燈
    ，伊無法判定行經路口是否違規，加上該路口所見之燈號與
    號誌，員警能見度實在有限距離過長，約50公尺，當伊通過
    時，因員警距離太遠，以及有遮蔽物極有可能造成員警誤判
    ，且當時伊身戴全罩式安全帽，而騎著機車也有一定的風速
    ，在馬路上也很多車子的聲音，怎麼會聽的到哨子的聲音，
    之所以會造成今日之情形，乃因路口設計有所瑕疵，及真正
    兩段式的定義與規範，讓民眾很模糊云云，請求撤銷原處分
    云云。
四、異議人雖否認有何不服取締拒絕稽查而逃逸之違規事實，並
    以前詞置辯，然查：
（一）本件異議人於上述時地，因違規駕駛經警舉發之經過，業
      據證人即臺中市警察局第二分局永興派出所警員詹清林於
      本院98年10月15日訊問時結證稱；（98年3月14日中市警
      交字第GE0000000、0000000號舉發違反道路交通管理事件
      通知單是否由你製作舉發？舉發經過？）98年3月14日我
      執行上午10點到12點在三民路、崇德路口執行交通稽查，
      我站在崇德路上靠近路口50-100公尺之間，我站於路旁目
      視如果有不依二段式左轉就予以攔下，是針對三民路左轉
      崇得路機車；當天我看到車號M3T-105號機車違規從三民
      路直接左轉崇德路，依規定必須要直行到錦南街的左轉待
      轉區待轉，等錦南街變綠燈之後才能從錦南街往崇德路行
      進，當時直接左轉過來之後，我以哨音及指揮棒要求他停
      車，但是該車原本行駛在外側車道卻以閃躲方式閃到內側
      車道，之後記下該車車號及騎士當時的衣著、安全帽的樣
      式等予以開單並在通知單上有記載，而未去追逐。（你如
      何確定該騎士一定看得到你在攔他？）我當時站的位置是
      在外線車道的白實線位置，當時的車潮以我來說是不多，
      該車前面沒有車輛擋住他的視線，視線上沒有死角，沒有
      阻礙，我可以直接看到他，他也可以看得到我。（你吹哨
      音的音量機車騎士可否聽得到？）我不確定他能不能聽到
      ，…但是我有手持指揮棒，而且我有穿著警察制服及穿著
      警用黃色閃光背心等語綦詳，且有臺中市警察局第二分局
      98年4月9日中分二警交字第0980010524號函在卷可憑。從
      而本件異議人騎乘車牌號碼M3T-105號重機車違規過程，
      為證人詹清林親眼目睹，且就異議人違反處罰條例（即未
      依規定兩段式左轉）之行為，拒絕停車接受稽查而逃逸之
      違規過程已為詳細之說明，並於舉發通知單上載明「駕駛
      當時身穿咖啡色上衣，全罩式安全帽」等足資辨明特定之
      資料，而異議人就其有戴全罩式安全帽一節亦未爭執，是
      舉發員警應無舉發不當或誤認之情形。
（二）又異議人於本院98年10月15日調查訊問筆錄亦稱：證人詹
      清林所說的路段，該路段只有二線道，我有回去看路口，
      該路口是五叉路口，我原本從五權路到三民路，當時我應
      該從三民路左轉崇德路，我是直接左轉並未到錦南街的待
      轉區待轉。…我以為去五權路是左轉，往崇德路是直行，
      …我當天的穿著、安全帽樣式如同舉發單上所述一樣等語
      。復佐以本件違規當時天候晴、日間自然光線、柏油路面
      乾燥無缺陷、無障礙物、視距良好等情狀，異議人並無不
      能發現員警攔檢稽查之情形。況依證人詹清林證述異議人
      有閃躲駕駛之情形，要難謂異議人不知員警有攔檢稽查之
      動作，進而逃逸之違規行為。
（三）另異議人辯稱戴全罩式安全帽，因風聲及路上其他車輛之
      聲音無法聽到哨音始未停車，然汽車行駛時，駕駛人應注
      意車前狀況，並隨時採取必要之安全措施，道路交通安全
      規則第94條第3項定有明文，是縱因戴全罩式安全帽及周
      遭環境噪音致影響其聽覺能力，然其視力並無影響，仍須
      隨時注意觀察車前狀況。是本件舉發員警除以鳴笛示意外
      ，並以揮棒示意異議人停車，異議人與員警間既無視線遮
      蔽或模糊不清之情形，異議人自應有所知悉，且依原舉發
      機關上開函文所載，異議不僅未予停車接受稽查，反閃躲
      至內快車道加速逃逸，顯見異議人對於員警示意其停車受
      檢之指揮已有知悉，而為規避稽查始加速逃逸，則員警於
      記下異議人駕駛車牌號碼及其他可資辨別特定的資料，而
      開單舉發異議人「拒絕停車接受稽查而逃逸」之違規行為
      ，即屬適法，異議人上開所辯，顯不足採。
（四）又鑑於交通違規事實往往驟然而現、稍縱即逝，若硬性要
      求攔查之舉發員警不分違規情節一律必須預留證據，俾便
      事後提出供法院審查，除有現實技術可行性之困難外，亦
      將大幅提高交通管理之行政成本，並嚴重削弱道路交通管
      理之行政效能，尚非立法者制定道路交通管理法規之本意
      ，此觀諸道路交通管理處罰條例第7條之2第4項僅規定逕
      行舉發，應記明車輛牌照號碼、車型等可資辨明之資料，
      以汽車所有人為被通知人製單舉發，而並未規定逕行舉發
      需以錄影或拍照存證方得予以舉發甚明。本件異議人係拒
      絕停車接受稽查而逃逸，違規事實稍縱即逝，若苛求執行
      舉發員警於發現交通違規事件之際需立即拍照蒐證，則於
      取締交通違規事件時勢必發生窒礙，亦有害公益之維護，
      自不能以其未拍照存證，遽認異議人無該違規之行為。
（五）再異議人並不否認有騎乘前開重型機車行經該口，未依兩
      段式左轉而由三民路直接左轉崇德路之行為，僅辯稱該路
      口號誌設計不良，且未設有待轉區，容易誤導民眾云云，
      然該路段三民路上於紅綠燈前及燈桿上均已設有機慢車兩
      段式左轉之標誌，且地面亦劃有前往待轉區之引導虛線，
      有臺中市警察局第二分局98年0月5日中分二警交字第0980
      029628號函檢附之違規地點位置圖、現場照片（含號誌、
      標誌、標線、待轉區等）附卷可稽。又該路口號誌燈雖設
      有左轉燈號，然在設有機慢車兩段式左轉標誌之路口，該
      左轉燈號即係用以告示汽缸總排氣量達550立方公分以上
      之機器腳踏車或汽車駕駛人左轉之用，非謂汽缸總排氣量
      未滿550立方公分之機慢車亦可依該左轉燈號直接左轉，
      此有道路交通安全規則第99條、第99-1條定有明文。是異
      議人騎乘前開重型機車如欲左轉時即仍應依規定兩段式左
      轉始為適法。從而，異議人以未注意該路段設有機慢車兩
      段式左轉標誌，辯稱路口設計不良云云，自無足採。
（六）至於異議人聲請調閱路口監視器部分，因本件異議人並不
      否認有於前揭時、地騎車經過該路口，而係否認因頭戴全
      罩式安全帽而未聽見員警哨聲，故調閱路口監視器，對於
      「異議人能否聽聞員警哨聲」，並無直接關係，是本院認
      無調閱該路口監視器之必要，併此敘明。
五、綜上所述，本件異議人之上開違規事實已堪認定，異議人之
    異議為無理由。然因原處分機關漏未依道路交通管理處罰條
    例第63條第1項第1款規定，於裁決書上載明應記違規點數1
    點，容有未洽，故應由本院依道路交通管理處罰條例第87條
    第2項，道路交通案件處理辦法第20條之規定，將原處分予
    以撤銷，另依道路交通管理處罰條例第60條第1項、第63條
    第1項第1款，裁處如主文第2項所示，以資適法。
中    華    民    國    98    年    10    月    27    日
                        交通法庭  法  官  莊秋燕
以上正本證明與原本無異。
如不服本裁定應於送達後5日內向本院提出抗告狀。
                                  書記官  楊賀傑
中    華    民    國    98    年    10    月    27    日


司法院資訊處製作；財團法人民間司法改革基金會備份。
